【裁判字號】    98,上易,954
【裁判日期】    990414
【裁判案由】    竊盜
【裁判全文】
臺灣高等法院高雄分院刑事判決         98年度上易字第954號
上  訴  人
即  被  告  甲○○
上列上訴人因竊盜案件，不服臺灣高雄地方法院98年度易字第10
88號中華民國98年10月27日第一審判決（起訴案號：臺灣高雄地
方法院檢察署98年度偵字第16826 號），提起上訴，本院判決如
下：
    主  文
上訴駁回。
甲○○緩刑貳年。
    事  實
一、甲○○基於意圖為自己不法所有之犯意，於民國（下同）98
    年6 月3 日凌晨3 時許，攜帶其所有客觀上足以對人之生命
    、身體、安全構成威脅，可資認定為兇器使用之美工刀、尖
    嘴鉗各1 支，在高雄市○鎮區○○路與鎮○路○○路口附近
    之鐵路軌道旁，以上開美工刀、尖嘴鉗剪斷「港都有線電視
    股份有限公司」（下稱港都公司）所有之電線，竊取港都公
    司所有之電線1 條，價值約新臺幣3,000 元，得手後，因形
    跡可疑當場為警查獲，並扣得甲○○所有之美工刀、尖嘴鉗
    各1 支。
二、案經高雄市政府警察局前鎮分局報告臺灣高雄地方法院檢察
    署檢察官偵查起訴。
    理  由
壹、證據能力部分：
一、按被告以外之人於審判外之陳述，雖不符前4 條（即刑事訴
    訟法第159 條之1 至159 條之4 ）之規定，而經當事人於審
    判程序同意作為證據，法院審酌該言詞陳述或書面陳述作成
    時之情況，認為適當者，亦得為證據。當事人、代理人或辯
    護人於法院調查證據時，知有第159 條第1 項不得為證據之
    情形，而未於言詞辯論終結前聲明異議者，視為有前項之同
    意，刑事訴訟法第159 條之5 定有明文。本件證人劉全旺（
    港都公司之員工）於警詢中之證述雖係審判外之陳述，惟被
    告甲○○於本院審理時經告以要旨後，迄於言詞辯論終結時
    均未聲明異議，而檢察官則明示同意得為證據，本院審酌上
    開言詞陳述係依法定程序取得，並無違法或不當之處，亦無
    證明力過低之情事，認援為認定被告甲○○犯罪事實之證據
    尚屬適當，依上引刑事訴訟法之規定，自有證據能力。
二、卷附扣押筆錄及扣押物品目錄表，係司法警察職務上所製作
    之證明文書（最高法院98年台上字第6994號判決意旨參照）
    ，依卷存之證據資料並無顯不可信之情事，依刑事訴訟法第
    159 條之4 第1 款之規定，亦得為證據。
貳、實體部分：
一、訊據上訴人即被告甲○○（下稱被告甲○○）矢口否認有何
    持美工刀等工具竊取港都公司所有電線之情事，先則辯稱：
    伊晚上睡不著，2 、3 點騎腳踏車或走路在高雄市繞，不記
    得有以美工刀等工具竊取電線之情事云云；嗣經提示照片後
    又辯稱：伊有剪相片中的電線，但那些是沒有用的東西，作
    廢很久了云云。
二、然查：
  (一)被告甲○○就事實欄所載之事實，業據其於原審審理時坦承
    不諱，核與證人劉全旺（港都公司之員工）於警詢時證稱：
    「（警方於98年6 月3 日凌晨3 時左右，在高雄市○鎮區鎮
    ○路與凱旋路旁查獲嫌疑人甲○○用美工刀及尖嘴鉗竊取之
    電纜線是否為你公司所有？）是我公司所有」、「（公司遭
    電纜線損失價值多少？）新台幣3000元」等語相符（見偵查
    卷第16頁）；此外，復有高雄市政府警察局前鎮○○○鎮街
    派出所扣押筆錄、扣押物品目錄表、照片及贓物認領保管單
    （見警卷第3-7 頁、第11-13 頁、偵查卷第17頁）在卷可資
    佐證；被告甲○○於原審審理時之自白核與事實相符，堪可
    採信，其事後翻異前供辯稱不知有剪斷電線之情事云云，係
    飾卸之詞，不足採信。上開電線係埋在地下，其中一端露出
    地表，有照片在卷可憑（見警卷第12頁），惟係在欄杆旁，
    且自外觀觀之，甚為完整，並無廢棄之跡象，被告甲○○辯
    稱：係沒有用的東西，作廢很久了云云，委無可採。
  (二)經本院依職權將被告甲○○送請高雄市立凱旋醫院為門診、
    心理測驗及精神狀態檢查、鑑定結果，認被告甲○○有精神
    分裂症，和酒精濫用之精神疾患，且被告甲○○仍呈現思考
    邏輯紊亂、被害妄想，現實感不佳等現象，對其認知功能乃
    至整理日常生活能力都將會造成一定程度之影響，雖未達「
    辨識其行為違法或不能依其辨識而行為之能力」明顯減低之
    情形，但其病識感不佳，沒有好好追蹤治療，也會自行停藥
    ，可能導致病情惡化，整體認知功能與日常生活能力大幅下
    降，將嚴重影響其「辨識能力與依辨識而行為之能力」，再
    次出現犯法之事或其他危險情況，故建議應接受積極治療，
    規則且長期門診追蹤治療，除藥物治療外，亦建議參加復健
    治療等語，有該院99年3 月9 日高市凱醫成字第0990001674
    號函所檢送之精神鑑定書在卷可憑（見本院上易卷第23頁）
    ，是被告甲○○為本件竊盜行為時，並無因精神障礙或其他
    心智缺陷，致不能辨識其行為違法或欠缺依其辨識而行為之
    能力，或辨識行為違法或依其辨識而行為之能力，顯著減低
    之情形，被告甲○○於上訴理由狀內辯稱：其因病情急性發
    作精神耗弱云云，委無可採。
  (三)綜上所述，被告甲○○前開所辯，係屬卸責之詞，不足採信
    ，其犯行洵堪認定。
三、按刑法第321 條第1 項第3 款之攜帶兇器竊盜罪，係以行為
    人攜帶兇器竊盜為其加重條件，此所謂兇器，其種類並無限
    制，凡客觀上足對人之生命、身體、安全構成威脅，具有危
    險性之兇器均屬之，且祇須行竊時攜帶此種具有危險性之兇
    器為已足，並不以攜帶之初有行兇之意圖為必要（最高法院
    79年臺上字第5253號判例足資參照）。本件被告甲○○所有
    供犯竊盜罪之美工刀、尖嘴鉗各1 支，除把柄均為塑膠材質
    外，餘均為金屬材質之事實，有照片在卷足憑（警卷第11頁
    至第13頁），是該美工刀、尖嘴鉗均係客觀上足以對他人生
    命、身體、安全構成威脅，且具有危險性之兇器無訛。核被
    告甲○○所為，係犯刑法第321 條第1 項第3 款之加重竊盜
    罪。
四、原審因認被告甲○○攜帶兇器竊盜之犯罪事證明確，因而適
    用刑法第321 條第1 項第3 款之規定，審酌被告甲○○不思
    循正當途徑取得財物，恣意竊取他人財物，殊不足取；惟考
    其犯後坦承犯行，態度尚佳，及被竊取之財物價值非鉅等一
    切情狀，量處有期徒刑7 月，並敘明扣案之美工刀、尖嘴鉗
    各1 支，為被告甲○○所有且供犯本件竊盜罪所用之物等情
    ，業據被告甲○○供陳在卷，爰依刑法第38條第1 項第2 款
    規定沒收之。經核原判決認事用法並無違誤，量刑亦屬允當
    。被告甲○○上訴意旨否認犯行，辯稱：因病情急性發作精
    神耗弱云云，指摘原判決不當，為無理由，應予駁回。
五、被告甲○○前未曾因故意犯罪而受有期徒刑以上刑之宣告，
    有台灣高雄地方法院檢察署刑案資料查註紀錄表暨台灣高等
    法院被告全國前案紀錄表各一份附卷可稽，其因本次竊盜犯
    行經偵審程序及科刑之判決，當知警愓，應無再犯之虞，另
    審酌高雄市立凱旋醫院所為上開精神鑑定及建議，為方便其
    能長期就醫、追蹤診療，認以暫不執行其宣告刑為適當，併
    宣告緩刑2 年以啟自新。
據上論斷，應依刑事訴訟法第368 條，刑法第74條第1 項第1 款
，判決如主文。
本案經檢察官陳宗吟到庭執行職務。
中    華    民    國    99    年    4     月    14    日
                  刑事第四庭    審判長法  官  蕭權閔
                                      法  官  陳吉雄
                                      法  官  李嘉興
以上正本證明與原本無異。
不得上訴。
中    華    民    國    99    年    4     月    14    日
                                      書記官  唐奇燕
附錄本件判決論罪科刑法條：
刑法第321條第1項
犯竊盜罪而有左列情形之一者，處6月以上、5年以下有期徒刑：
一、於夜間侵入住宅或有人居住之建築物、船艦或隱匿其內而犯
    之者。
二、毀越門扇、牆垣或其他安全設備而犯之者。
三、攜帶兇器而犯之者。
四、結夥3 人以上而犯之者。
五、乘火災、水災或其他災害之際而犯之者。
六、在車站或埠頭而犯之者。

司法院資訊處製作；財團法人民間司法改革基金會備份。
